【裁判字號】    92,上易,1526
【裁判日期】    920916
【裁判案由】    毀棄損壞
【裁判全文】
臺灣高等法院臺中分院刑事判決                  九十二年度上易字第一五二六號
    上  訴  人
    即  被  告  戊○○
                丙○○
                己○○
   右一被告輔佐人丁○○
右上訴人因毀棄損壞案件，不服臺灣台中地方法院九十二年度易字第一四三八號中華
民國九十二年六月二十四日第一審判決（起訴案號：臺灣台中地方法院檢察署九十年
度偵字第一三三０一號），提起上訴，本院判決如左：
      主  文
上訴駁回。
戊○○、丙○○、己○○均緩刑貳年。
      事實及理由
一、本案經本院審理結果，認第一審判決認事用法及量刑均無不當，應予維持，並引
    用第一審判決書記載之事實、證據及理由（如附件）。被告戊○○三人雖猶否認
    有毀棄損壞犯行，被告戊○○三人均辯稱：告訴人乙○○所蓋圍牆阻擋伊等自由
    進出，房屋是伊等所有，伊等之農具等物均放置於前開房屋內，告訴人將伊等之
    門給伊等堵住了，伊等係以石頭敲了最上面之磚塊云云。惟本件被告戊○○、丙○○及己○○共同於九十年七月八日上午九時五十分許，持鐵鎚等物，將乙○○
    所築圍牆破壞毀損，致生損害於乙○○等情事，業經原審法院認定明確，且証人
    甲○○亦於本院供証稱：「（問：你到現場處理時，是否看到被告三人毀損圍牆
    ？）答：有的，他們三人剛好有拿鐵鎚、鐵撬等在破壞圍牆，我們有拍照可證，
    因為他們說土地是共有的，乙○○未經同意築牆，該土地上的房屋只有乙○○與
    他母親居住，被告三人並沒有住在那邊，我們會同原審法官到現場各間房屋勘查
    後，發現並沒有堆放被告三人的東西，沒有被告他們所述的農具，他們三人也沒
    有住在那邊。該祖厝的出入，不用經過該圍牆的路，該圍牆據乙○○供稱已經蓋
    了半年多以上，該祖厝是乙○○的祖父，也就是被告他們的父親蓋的。」等情，
    而被告戊○○三人亦自承：土地及房屋都是共有的，沒有辦理分割登記。房屋是
    我們父親蓋的，也就是乙○○的祖父蓋的云云。則本件土地及房屋既為雙方所共
    有，未辦理分割登記，縱房屋有分管之約定，惟被告戊○○、丙○○及己○○三
    人案發時，並未住居或將其等物品放置於前開祖厝之房地內，且其等茍欲至其等
    之田地亦不需經過本件遭毀損之圍牆內之土地等事實，如上所述，被告三人竟不
    訴請依法處理而私自將圍牆拆除，於不符合「正當防衛行為」、「緊急避難行為
    」或「自助行為」等之規定，並未具備阻卻違法，竟共同持鐵鎚等物，將告訴人
    乙○○所築之圍牆破壞毀損，致生損害於告訴人乙○○，自符合毀損罪之犯罪構
    成要件，被告三人所辯，應係諉卸之詞，不足採信。被告犯行堪以認定，被告上
    訴意旨仍執前詞，否認犯罪，指摘原判決不當，為無理由，應予駁回。又查被告
    三人於最近五年內均未曾受有期徒刑以上之宣告，此有台灣高等法院被告全國前
    案紀錄表可稽，茲渠等於上開系爭土地有分管之房屋，因一時思慮欠週而認告訴
    妨害渠等之權利，而未循民事途逕先取得執行名義，再行實現權利內容，即率爾
    以實力毀損告訴人乙○○所築之圍牆，而罹刑章，其犯罪情節尚有可值原諒之處
    ，且被告戊○○、丙○○及己○○等三人均年歲已大，經此次刑之宣告，應知警
    惕而無再犯之虞，本院認其所受宣告之刑，以暫不執行為適，併予宣告緩刑，以
    勵自新。
二、據上論斷，應依刑事訴訟法第三百七十三條、第三百六十八條，刑法第七十四條
    第一款、第二款，判決如主文。
本案經檢察官庚○○到庭執行職務。
中      華      民      國      九十二   年       九      月    十六    日
                                    臺灣高等法院臺中分院刑事第四庭
                                          審判長法  官  洪  耀  宗
                                                法  官  劉  登  俊
                                                法  官  蕭  錦  鍾
右正本證明與原本無異。
不得上訴。
                                                書記官  蘇  昭  文
中      華      民      國      九十二   年       九      月    十七    日
                                                                        Ｉ


司法院資訊處製作；財團法人民間司法改革基金會備份。
